臺灣桃園地方法院民事判決　　　　　　 100年度家簡字第23號
原　　　告　李雅雯
被　　　告　唐寶深
上列當事人間請求請求剩餘財產分配事件，本院於民國100 年9
月28日言詞辯論終結，判決如下：
    主  文
原告之訴駁回。
訴訟費用由原告負擔。
    事實及理由
一、原告起訴主張：原告於民國85年12月25日與被告結婚，結婚
    當時，被告為中科院研究員，年薪約為新台幣（下同）140
    萬元，原告原有良好的生活環境，詎料，兩造於86年11 月
    27日因故登記離婚，因被告於離婚協議書上未載明贍養費之
    給付，且原告在心神喪失、精神耗弱之情況下，並未請求家
    事勞務費及剩餘財產分配費用，一時不查即簽名，但因婚姻
    關係存續中，被告並未給付原告任何費用，結婚禮金亦由其
    收取，爰依據剩餘財產分配請求權請求被告應給付年薪140
    萬元扣除其生活費用40萬元後即100 萬元之半額50萬元。並
    為訴之聲明：被告應給付原告50萬元。
二、對被告抗辯所為之陳述：伊為身心障礙人士，故應無消滅時
    效之適用。
三、被告則以：兩造於86年11月27日已協議登記離婚，雙方權利
    義務均於離婚協議書上載明，且無異議分別履行完成離婚協
    議書上之內容，兩造並未約定有贍養費之給付，且依據民法
    第1057條規定，贍養費之給付，應為因判決離婚而陷於生活
    困難者，始得請求。原告於離婚當時係屬協議離婚，且原告
    亦在陸軍總司令部任職，並無陷於生活困難之情況，故無贍
    養費請求規定之適用。且縱有贍養費之問題，依據民法第12
    6 條規定，亦已因5 年未請求而罹於消滅時效。另關於剩餘
    財產分配請求權部分，因91年修正前民法第1030條之1 規定
    ，剩餘財產差額分配請求權因2 年間不行使而消滅，故本件
    就剩餘財產差額分配請求權部分亦已離於消滅時效等語置辯
    ，並為答辯聲明：原告之訴駁回。
四、不爭執事項：
    兩造於85年12月25日結婚，結婚當時被告為中科院研究員，
    兩造於86年11月27日已登記離婚，並簽訂離婚協議書，約定
    ：「1 、85年12月25日以前登記男方名下之不動產，其權利
    義務由男方自行全權負責。登記女方名下之不動產，其權利
    義務由女方自行全權負責。2 、坐落桃園縣龍潭鄉三鄰村20
    鄰林園七巷十五號房屋及基地屬男方所有，該房屋及基地之
    權利義務由男方自行全權負責。3 、男方所有汽車一部（三
    陽雅哥，一九九一，AC20ATAX14D ，車號GU-3003 ）之權利
    義務由男方自行全權負責。4 、女方所有個人衣物及用品須
    於86年12月15日前搬離龍潭鄉三林村林園七巷十五號。5 、
    雙方互負至戶政機關辦理離婚登記之義務。自離婚生效後，
    男婚女嫁各不相干。6 、本協議離婚書若有未盡事宜，雙方
    應依常理協議、處理、約定。」。
五、又原告進而主張，離婚時因被告於離婚協議書上未載明贍養
    費之給付，且原告在心神喪失、精神耗弱之情況下，並未請
    求家事勞務費及剩餘財產分配費用，一時不查即簽名，但因
    婚姻關係存續中，被2 告並未給付原告任何費用，結婚禮金
    亦由其收取，爰依據剩餘財產分配請求權請求被告應給付年
    薪14 0萬元扣除其生活費用40萬元後即100 萬元之半額50萬
    元等語。則為被告堅決否認，並以前揭情詞置辯，是本件之
    爭點乃在於：原告對被告之剩餘財產分配請求權是否業已罹
    於消滅時效？
(1)、按「聯合財產關係消滅時，夫或妻於婚姻關係存續中所取得
    而現存之原有財產，扣除婚姻關係存續中所負債務後，如有
    剩餘，其雙方剩餘財產之差額，應平均分配。但因繼承或其
    他無償取得之財產，不在此限。依前項規定，平均分配顯失
    公平者，法院得酌減其分配額。第一項剩餘財產差額之分配
    請求權，自請求權人知有剩餘財產之差額時起，二年間不行
    使而消滅。自聯合財產關係消滅時起，逾五年者亦同。」91
    年6 月26日修正前民法第1030條之1 定有明文，本件兩造並
    未於婚姻關係存續中約定夫妻財產制，依法即應推定為適用
    聯合財產制。而兩造於86年11月27日協議離婚，計算2 年之
    時效期間，原告最遲應於88年11月26日前提起本件訴訟，然
    原告卻遲至100 年8 月2 日始提起本件請求剩餘財產分配之
    訴訟，依法應認已罹於消滅時效，故被告此部分抗辯，於法
    有據。至原告雖主張其為身心障礙人士，應不適用消滅時效
    之規定等語，然因原告所提出之衛生署桃園療養院診斷證明
    書所載，原告自93年10月22日起始因情感性精神病至該院就
    醫，則簽署離婚協議書當時原告之婚姻狀況為何，原告並未
    證明，本院自難認原告此部分主張為可採。
(2)、從而，原告主張依民法第1030條之1 剩餘財產分配請求權之
    規定，請求判決被告應給付原告50萬元，為無理由，難以准
    許，應予駁回。
據上論結，本件原告之訴為無理由，依民事訴訟法第78條，判決
如主文。
中    華    民    國   100    年    9     月    30    日
                  家事法庭  法  官  陳清怡
以上正本係照原本作成。
如對本判決上訴應於判決送達後20日內向本院提出上訴狀（須附
繕本），並繳納上訴費用新臺幣4,500元。
中    華    民    國   100    年    9     月    30    日
                            書記官  楊書棼